臺灣高等法院高雄分院民事判決　　　　 96年度上易字第109號
上　訴　人　甲○○
訴訟代理人　丁○○
被　上訴人　乙○○
　　　　　　己○○○
　　　　　　丙○○
兼上列三人
共　　　同
訴訟代理人　戊○○　　住高雄市○○區○○路601巷58號12樓
上列當事人間損害賠償事件，上訴人對於中華民國96年4 月17日
台灣高雄地方法院95年度訴字第3630號所為判決，提起上訴，本
院於民國96年9 月26日言詞辯論終結，判決如下：
    主    文
原判決關於命上訴人給付被上訴人戊○○、乙○○、己○○○、
丙○○超過新台幣陸萬仟佰貳拾元、伍萬元、伍萬元、伍萬
元本息部分及該部分假執行之宣告，均廢棄。
上開廢棄部分，被上訴人在第一審之訴及假執行之聲請均駁回。
其餘上訴駁回。
第二審訴訟費用由上訴人負擔二分之一，餘由被上訴人共同負擔
。
    事 實 及 理 由
一、本件被上訴人經合法通知，無正當理由未於言詞辯論期日到
    場，核無民事訴訟法第386 條各款所列情形，爰依上訴人聲
    請，由其一造辯論而為判決。
二、被上訴人起訴主張：上訴人與被上訴人為舊識，被上訴人並
    曾無償提供被上訴人居住之高雄市左營區自治新村151 號住
    宅庭院（下稱系爭房屋）予上訴人堆置從事房屋修繕所需之
    材料、工具達數十年之久。嗣上訴人與被上訴人戊○○因細
    故而生嫌隙，上訴人竟以支付訴外人林文生新臺幣（下同）
    2,500 元及請客吃飯為代價，教唆林文生於民國 (下同) 92
    年9 月1 日下午1 時許，由上訴人負責在外把風，而林文生
    則侵入被上訴人之系爭房屋內（該屋已於93年5 月11日因眷
    村改建而拆除），並於系爭房屋庭院、圍牆、客廳四處潑灑
    油漆，造成客廳傢俱、地板、DVD 放影機、庭院圍牆污損之
    損害。上訴人並因侵入住宅、毀損犯行，而經原審法院以95
    年度簡字第1356號、95年度簡上字第1159號判拘役30日定讞
    。被上訴人乙○○已高齡80歲，並患有高血壓及腎疾，被上
    訴人己○○○則年逾7 旬，亦罹有巴金森氏症及因車禍而不
    良於行，被上訴人丙○○則因乳癌手術之復原狀況未臻理想
    ，而於系爭房屋居住休養，被上訴人戊○○亦因擔心家人安
    危，復需出庭應訊致無法專心工作而離職，被上訴人相依為
    命卻突遭上訴人無故侵入住宅毀損器物，身心所受之恐懼、
    不安實難以言喻，是上訴人自應賠償被上訴人各30萬元之精
    神慰撫金。又被上訴人戊○○所購置之DVD 放影機因遭上訴
    人潑漆沾黏致無法修復，被上訴人戊○○並自行清理系爭房
    屋之油漆污漬及雇工修補傢俱而支出或損失計2 萬0020元（
    DVD 放影機2,500 元、修補傢俱9,000 元、清洗油漆工具材
    料費及清洗工資計4,520 元），為此爰依侵權行為之法律關
    係提起本件訴訟等情。並聲明：(一)上訴人應各給付被上訴人
    乙○○、己○○○、丙○○30萬元，被上訴人戊○○31萬6,
    000 元，及均自起訴狀繕本送達翌日起至清償日止，按週年
    利率5%計算之利息。(二)願供擔保請准宣告假執行。
三、上訴人則以：訴外人林文生與被上訴人戊○○早有認識，且
    知悉系爭房屋之位置，林文生曾為被上訴人戊○○所雇用之
    工人，並非上訴人所雇用，因被上訴人與林文生有私人糾紛
    才釀此禍端，本件毀損行為係林文生個人行為，上訴人並未
    教唆林文生，刑事未傳訊林文生到庭詰問，即遽以林文生之
    供述認定上訴人毀損犯行，違反最高法院95年度台上字第39
    2 號、3019號判決意旨，自有不當，上訴人既未教唆林文生
    毀損被上訴人之物，被上訴人請求上訴人應負損害賠償之責
    即無理由等語，資為抗辯。並聲明：(一)駁回被上訴人之訴。
    (二)如受不利之判決，願供擔保請准宣告免為假執行。
四、原審判決上訴人應各給付被上訴人戊○○、乙○○、己○○
    ○、丙○○16萬3,320 元、15萬元、15萬元、15萬元，及均
    自95年6 月6 日起至清償日止，按週年利率5%計算之利息。
    並駁回被上訴人其餘之訴（被上訴人敗訴部分已確定），上
    訴人就其敗訴部分不服，於本院聲明：(一)原判決不利於上訴
    人部分廢棄。(二)上開廢棄部分，被上訴人在第一審之訴及假
    執行聲請均駁回。(三)第一、二審訴訟費用由被上訴人負擔。
    被上訴人答辯聲明：(一)上訴駁回。(二)訴訟費用由上訴人負擔
    。
五、本件被上訴人主張之事實業據其等提出估價單、證明書、戶
    籍謄本等件為證，並經原審調取該院95年度簡字第1356號、
    95年度簡上字第1159號刑事案卷審核屬實及有各該判決在卷
    可參，上訴人對上述文件固不爭執，惟以前詞置辯，是本件
    應審酌之事項厥為：(一)上訴人有無共同毀損之侵權行為? (二)
    被上訴人因本件侵權行為得請求賠償之各項損害及其數額如
    何？茲分述如後。
  (一)按當事人主張有利於己之事實，就其事實有舉證之責任，民
    事訴訟法第277 條定有明文。又原告於起訴原因已有相當之
    證明，而被告於抗辯事實並無確實證明方法，僅以空言爭執
    者，當然認定其抗辯之事實非真正，而應為被告不利益之裁
    判，最高法院18年度上字第1679號判例意旨參照。經查，上
    訴人因細故與被上訴人戊○○生有嫌隙，乃唆使林文生下手
    毀損前開物品及由上訴人在外把風等事實，除迭據被上訴人
    戊○○於刑事偵審及原審審理時指述明確外，復與林文生於
    原審93年度易字第1141號毀損等刑事案件審理中供稱：我只
    是照甲○○指示去做工作，本件是甲○○跟戊○○之間的事
    情，我只是負責賺錢，當天是甲○○叫我進去潑油漆的，甲
    ○○告訴我位置後，在下午1 、2 點左右我從後門爬牆進去
    ，4 袋油漆是甲○○準備的，甲○○叫我帶2 袋油漆進去用
    擠破袋子方式灑油漆，剩下2 袋，與甲○○各拿1 袋去灑圍
    牆，那天甲○○有付我2,500 元及請我去吃飯等語大致相同
    。而林文生及戊○○並不認識，且無嫌隙乙節，亦據林文生
    於刑事審理中供述在案，是若非他人指使，自無侵入系爭房
    屋並加以毀損之理。又林文生曾受僱於上訴人至系爭房屋庭
    院從事拔草、打掃及搬運物品等情，亦據林文生供述明確，
    又林文生與上訴人復無嫌隙，林文生自無設詞誣陷上訴人之
    必要。再佐以上訴人於刑事偵查中亦自承因戊○○曾將其置
    放於系爭房屋庭院之工具丟至屋外，工具有損壞等語綜合觀
    之，上訴人因此心生怨懟，思加報復而為本件毀損之行為，
    亦屬合理推論。而上訴人無故侵入系爭房屋並毀損上開物品
    ，復經原審95年度簡上字第1159號刑事判處拘30日嗣經確定
    在案，有刑事判決書在卷可稽，是上訴人此部分主張應可信
    為真實。雖上訴人仍以前揭情詞置辯，惟上訴人並未就有利
    於己之事實為舉證，揆諸前揭說明，上訴人所辯自無足採。
  (二)次按因故意或過失，不法侵害他人之權利者，負損害賠償責
    任。故意以背於善良風俗之方法，加損害於他人者亦同；又
    不法侵害他人之身體、健康、名譽、自由、信用、隱私、貞
    操，或不法侵害其他人格法益而情節重大者，被害人雖非財
    產上之損害，亦得請求賠償相當之金額；而負損害賠償責任
    者，除法律另有規定或契約另有訂定外，應回復他方損害發
    生前之原狀。因回復原狀而應給付金錢者，自損害發生時起
    ，加給利息。第一項情形，債權人得請求支付回復原狀所必
    要之費用，以代回復原狀。民法第184 條、第195 條第1 項
    前段、第213 條分別定有明文。
  (三)本院依調查證據之結果，認上訴人確有與林文生共同毀損之
    事實，業如前所述，是上訴人自應就其因侵權行為所致被上
    訴人之損失負損害賠償之責，茲就被上訴人可得請求之金額
    分述如下：
   1、精神慰撫金部分：本件被上訴人遭被上訴人無故入侵住宅
      並毀損屋內之物品，衡情其身心必因隱私權遭破壞而感覺
      憤怒、不愉快、不安全，致發生精神上之痛苦或傷害，則
      渠請求被告賠償精神慰撫金自屬有據。而按不法侵害他人
      之人格權，被害人受有非財產上損害，請求加害人賠償相
      當金額之慰撫金時，法院對於慰撫金之量定，應斟酌實際
      加害情形、所造成之影響、被害人痛苦之程度、兩造之身
      分地位、經濟情形及其他各種狀況，以核定相當之數額，
      最高法院47年台上字第1221號、51年台上字第223 號判例
      意旨可資參照。而被害人身分法益影響程度，亦應以客觀
      之社會價值衡量，不得專以受害人主觀之感受為斷。經查
      ，被上訴人乙○○為海軍官校畢業，目前已退休無業，其
      名下有房屋、土地各乙筆財產總額為1,046,480 元，93
      年度利息所得74 ,952 元，被上訴人己○○○為國中畢業
      ，目前亦退休無業，其名下有房屋、土地各乙筆，投資乙
      筆財產總額為2,078, 956元，93年度股票、利息所得為
      10,117元，被上訴人丙○○為大學畢業，目前無業，其名
      下則有房屋、土地各乙筆，汽車乙部，投資乙筆財產總額
      為2,115,066 元，93年度所得為17,807元，被上訴人戊○
      ○為海軍官校畢業，目前無業，名下則有房屋、土地各乙
      筆，汽車乙部財產總額為1,865, 250 元，93 年度所得為
      275,878 元等節，有稅務電子閘門財產所得調件明細表、
      財政部高雄市國稅局、戶役政電子閘門查詢單等件附於原
      審95年度訴字第570 號損害賠償卷內可佐。而上訴人高職
      畢業，為月入約3 萬元不等之臨時工，名下並無其他財產
      乙節，亦經上訴人自陳在卷。本院爰審酌上開情事及兩造
      之經濟狀況、社會地位等一切情狀，認被上訴人請求非財
      產上之損害應各以50,000元為適當，逾此數額範圍之請求
      ，為無理由，不予准許。
   2、DVD 放影機部分：本件被上訴人戊○○主張購置之DVD 放
      影機因毀損致機板已無法修復乙節，業據其提出估價單乙
      紙為證，是以現今視聽產品汰換率之快速，此機板毀損之
      放影機既已喪失其唯一之放影功能，自無何殘餘價值可言
      ，而應以0 元計算。及該放影機係於事發1 年前以2,500
      元所購置，則依行政院公布之固定資產耐用年數表及固定
      資產折舊率之規定，歌唱及視聽娛樂設備耐用年數為7 年
      ，依定率遞減法其折舊率為280/1000，其毀損當時之折舊
      額為700 元（2,500 ×280/1000=700），扣除上開折舊額
      及殘價後，被上訴人戊○○所得請求之損害賠償金額即為
      1,800 元（2,00 0-000-0=1,800），此部分之請求為戊○
      ○回復原狀所必須，依法自應予准許，逾此數額範圍者不
      予准許。
   3、工資部分：被上訴人戊○○主張其為修復遭上訴人毀損之
      物品而僱工支出9,000 元，並購置清洗油漆之松香水材料
      計520 元，且其自行清洗，上訴人亦應負責其耗費之勞務
      工資2,000 元乙節，業據其提出估價單、證明書等件為證
      ，而上訴人對上訴人戊○○此部分之主張復未為爭執，是
      戊○○請求上訴人賠償上開款項自應予以准許。
六、綜上所述，被上訴人戊○○、乙○○、己○○○、丙○○依
    侵權行為損害賠償請求權各得請求上訴人賠償之金額為63,3
    20元（50,000+1,800+9,000+520+2,000=63,320） 、50,000
    元、50,000元、50,000元，及均自起訴狀繕本送達之翌日即
    95年6 月6 日起至清償日止，按週年利率5%計算之利息之範
    圍內為有理由，應予以准許，逾此部分所為之請求，則為無
    理由，不予准許。
    原審所命之給付，逾上開金額部分，自有未當，此部分上訴
    意旨求予廢棄改判，為有理由，自應由本院將原判決此部分
    廢棄改判，駁回此部分被上訴人在第一審之訴及假執行之聲
    請，另上開應准許部分，原審予以准許，並分別准供擔保宣
    告假執行及免為假執行，並無不當，此部分上訴為無理由，
    應予駁回。
七、據上論結：本件上訴為一部有理由、一部無理由，依民事訴
    訟法第463 條、第385 條第1 項前段、第450 條、第449 條
    第1 項、第79條、第85條第1 項前段，判決如主文。
中　　華　　民　　國　　96　　年　　10　　月　　11　　日
                            民事第四庭
                                審判長法官   蔡文貴
                                法      官   徐文祥
                                法      官   黃科瑜
以上正本證明與原本無異。
本判決不得上訴。
中　　華　　民　　國　　96　　年　　10　　月　　15　　日
                                書  記  官   王秀娟
                                                    w
